【裁判字號】    99,交聲,1005
【裁判日期】    990707
【裁判案由】    違反道路交通管理處罰條例聲明異議
【裁判全文】
臺灣臺北地方法院交通事件裁定        99年度交聲字第1005號
原處分機關  臺北市交通事件裁決所
異  議  人
即受處分人  正億實業有限公司
                    營利事業統一編號：00000000號
法定代理人  甲○○
上列異議人即受處分人因違反道路交通管理處罰條例案件，對於
臺北市交通事件裁決所民國99年5 月13日日所為北市裁罰字第裁
22-A00000000號之裁決處分（原舉發案號：臺北市政府警察局北
市警交大字第A00000000 號）不服而聲明異議，本院裁定如下：
    主  文
異議駁回。
    理  由
一、聲明異議意旨略以：異議人即受處分人正億實業有限公司於
    民國99年2月24日19時01分許，所有車牌號碼為AR-4245號之
    自用一般小客車（下稱系爭車輛），行經有燈光號誌管制之
    承德路與昌吉街路之交岔路口時，竟於燈光管制號誌為紅燈
    時，闖越紅燈穿越路口，經原舉發單位臺北市政府警察局大
    同分局交通分隊以異議人有違反道路交通管理處罰條例第53
    條第1 項「闖紅燈」之違規行為，經以照相設備拍照存證後
    ，並以北市警交大字第A00000000 號舉發違反道路交通管理
    事件通知單逕行掣單舉發，嗣異議人於收受裁決書後之20日
    內，旋即提出本件聲明異議，以其法定代理人甲○○在臺北
    市中山區○○○路356號上班，每星期三(2月24日為星期三)
    至昌吉街的延平國小打球(19時至21時)，由林森路左轉民權
    東路，至民權西右轉承德路直駛，再左轉昌平街至延平國小
    ，沒有理由闖上開交岔路口紅燈去士林，爰對原處分不服，
    依法聲明異議，請求撤銷原處分云云。
二、原處分機關則以：異議人即受處分人於民國99年2 月24日19
    時01分許，所有車牌號碼為AR-4245 號之自用一般小客車（
    下稱系爭車輛），行經有燈光號誌管制之承德路與昌吉街路
    之交岔路口時，竟於燈光管制號誌為紅燈時，闖越紅燈穿越
    路口，經原舉發單位臺北市政府警察局大同分局交通分隊以
    異議人有違反道路交通管理處罰條例第53條第1 項「闖紅燈
    」之違規行為，經以照相設備拍照存證後，並以北市警交大
    字第A00000000 號舉發違反道路交通管理事件通知單逕行掣
    單舉發，嗣異議人提出申訴，原處分機關函請舉發單位調查
    結果，仍認異議人有上開違規行為，乃依道路交通管理處罰
    條例第53條第1 項、第63條第1項第3款及違反道路交通管理
    事件統一裁罰基準及處理細則第41條、第43條、第44條、第
    67條等規定，於99年5月13日日所為北市裁罰字第裁22-A00
    000000 號之裁處罰鍰新臺幣（下同）2,700元，並記違規點
    數3點等語。
三、按道路交通管理處罰條例所稱汽車，亦包括機器腳踏車在內
    ，有該條例第3條第8款定有明文。次按汽車駕駛人，行經有
    燈光號誌管制之交岔路口闖紅燈者，處新臺幣（下同）1,80
    0 元以上5,400元以下罰鍰，並應予以記違規點數3點，道路
    交通管理處罰條例第53條第1 項、第63條第1項第3款定有明
    文。末按車輛面對圓形紅燈表示禁止通行，不得超越停止線
    或進入路口，道路交通標誌標線號誌設置規則第206條第1項
    第5款定有明文。又按設於有號誌之交岔路口、白色、寬30
    至40公分、依遵行方向之路面寬度劃設之白色橫向標線，為
    停止線，用以指示行駛車輛停止之界限，車輛停止時，其前
    懸部分不得伸越該線；車輛面對圓形紅燈表示禁止通行，不
    得超越停止線或進入路口，道路交通標誌標線號誌設置規則
    第170條第1 項、第206條第5款第1目亦規定甚明。又汽車駕
    駛人行駛車輛於遇紅燈時超越停止線，實已進入交岔路口或
    佔用行人穿越道線，易造成交岔路口車輛、行人行進之遲滯
    或危險，況有燈光號誌管制之交岔路口，於紅燈亮起時，行
    駛車輛本應遵照標誌、標線（包含停止線）、號誌之指示停
    車，若於紅燈時車輛猶超越停止線繼續向前行駛，既未遵守
    禁制標線之指示，超越應停止之界限，自仍屬闖紅燈之行為
    ，殊不因有無完成闖越交岔路口之動作而有歧異，此由道路
    交通標誌標線號誌設置規則第170條第3項另規定「本標線之
    前得加繪黃色『越線受罰』標誌」等情，更堪認定。從而，
    汽車駕駛人於交岔路口之燈號顯示為綠燈時跨越停止線，固
    非法律所欲處罰之行為，惟其於綠燈時跨越停止線後，當燈
    號轉變為紅燈時，即應遵守燈號於原處停等，不得再行往前
    行駛，如汽車駕駛人於燈號轉變為紅燈後，卻仍繼續往前行
    駛、未於原處停等，以致車身完全超越停止線，其所為自仍
    構成行經有燈光號誌管制之交岔路口闖紅燈之違規行為。再
    按，行至有號誌之交岔路口，遇有前行或轉彎之車道擁擠時
    ，應在路口停止線前暫停，遇有前行或轉彎之車道壅塞時，
    應在路口停止線前暫停，不得逕行駛入交岔路口內，致號誌
    轉換後，仍未能通過妨礙其他車輛通行，為道路交通規則第
    102 條第1項13款之規定。另依道路交通管理處罰條例第7條
    之1 規定，對於違反本條例之行為者，民眾得敘明違規事實
    或檢具違規證據資料，向公路主管或警察機關檢舉，經查證
    屬實者，應即舉發，合先敘明。
四、經查：
  (一)異議人於上揭時間，其所有系爭車輛途經有燈光號誌管制之
    承德路與昌吉街路之有號誌燈正常運作下，系爭車輛行進方
    向號誌已紅燈亮起後第3.8 秒，該車前車輪壓觸停止線前之
    感應電圈，並續駛至行人穿越道上，並由電腦之自動照相設
    備拍照第2 張存證之「闖紅燈」之違規行為等情，亦有採證
    照片2 張、舉發違反道路交通管理事件通知單、裁決書、臺
    北市政府警察局大同分局各1 件在卷可稽。是本件系爭車輛
    於上揭時地確實有行經該路口無訛。
  (二)又上開採證照片2 張經本院細究照片內容顯示結果：系爭車
    輛途經有燈光號誌管制之承德路與昌吉街路之有號誌燈正常
    運作下，系爭車輛行進方向號誌已紅燈亮起後第3.8 秒，該
    車前車輪壓觸停止線前之感應電圈，此為第1 張照片，詎異
    議人竟無視上開交通號誌燈顯示紅燈之情況下，仍駕駛並未
    停車，亦續駛至行人穿越道上，並由電腦之自動照相設備拍
    照第2 張照片，當時路況尚稱良好，並無不能預見上開號誌
    燈已變為紅燈之情事，亦有上揭照片2 張在卷可證，是異議
    人上開「闖紅燈」違規應堪認定。
  (三)綜上，異議人即受處分人確有上揭違規事實，已堪認定，而
    異議人所辯與事實不符，應無可信，從而，原處分機關依道
    路交通管理處罰條例第53條第1 項、第63條第1項第3款及違
    反道路交通管理事件統一裁罰基準表規定，裁處受處分人罰
    鍰2千7百元，並記違規點數3 點，核無違誤，異議人之異議
    為無理由，應予駁回。
據上論斷，應依道路交通案件處理辦法第19條，裁定如主文。
中    華    民    國    99    年  7     月     7      日
                      交通法庭法  官  施添寶
上正本證明與原本無異。
如不服本裁定，應於裁定送達後5日內向本院提出抗告狀。
                              書記官  陳弘文
中    華    民    國    99    年  7     月     7      日

司法院資訊處製作；財團法人民間司法改革基金會備份。
